【裁判字號】    97,易,1332
【裁判日期】    971121
【裁判案由】    詐欺
【裁判全文】
臺灣士林地方法院刑事判決              97年度易字第1332號
公  訴  人  臺灣士林地方法院檢察署檢察官
被      告  丙○○
上列被告因詐欺案件，經檢察官提起公訴（97年度偵字第6283號
），及移送併案辦理（臺灣桃園地方法院檢察署97年度偵字第17
339 號、第17535 號），被告於準備程序中就被訴事實為有罪之
陳述，經本院合議庭裁定由受命法官獨任進行簡式審判程序後，
判決如下：
    主  文
丙○○幫助意圖為自己不法之所有，以恐嚇使人將本人之物交付
，累犯，處有期徒刑肆月，如易科罰金，以新臺幣壹仟元折算壹
日。
    事實及理由
一、本案犯罪事實如下：丙○○前於民國92年間，因犯詐欺罪，
    經臺灣板橋地方法院以94年度易字第221 號案件判處有期徒
    刑1 年6 月確定，另於95年間，因犯公共危險罪，經臺灣桃
    園地方法院以95年度桃交簡字第2588號案件判處有期徒刑5
    月確定，上開兩案件所宣告之刑經臺灣桃園地方法院以96年
    度聲減字第1970號案件，裁定分別減刑為有期徒刑9 月、2
    月又15日，並定應執行刑為有期徒刑11月後，丙○○入監執
    行，甫於96年8 月2 日縮短刑期執行完畢。詎其仍不知悔改
    ，明知將其金融機構帳戶之存摺、提款卡、密碼等資料提供
    與他人使用，極易被他人利用作為財產犯罪之工具，竟仍基
    於縱有人持其所有之帳戶資料作為恐嚇取財或詐騙之工具，
    亦不違背其本意之幫助犯意，於民國97年2 月中旬某日下午
    ，在桃園縣蘆竹鄉○○村○○路某處，將其之前於渣打國際
    商業銀行南崁分行（以下簡稱為渣打銀行）開立之存簿儲金
    帳戶（帳號為0000000000000000000 號）之存摺、提款卡、
    密碼等資料，交付與真實姓名年籍均不詳之犯罪集團成年成
    員，用以抵銷其積欠該犯罪集團成年成員債務之利息。嗣該
    犯罪集團成年成員即與其他犯罪集團成年成員，基於恐嚇取
    財、詐欺之犯意聯絡，分別為下列犯行：（一）於97年2 月
    15日下午1 時30分，甲○○為找按摩師，而依報紙廣告上之
    電話號碼聯絡前揭犯罪集團成年成員，因該犯罪集團成年成
    員要求甲○○要先至自動櫃員機前按指示操作確認身分，甲○○屢次操作結果均為交易失敗，該犯罪集團成年成員即基
    於恐嚇取財之犯意，告以甲○○：「再裝肖仔（臺語），我
    的小姐跟小弟等了很久，已經不高興了。」，並要求甲○○
    依照行規匯錢，甲○○畏懼該犯罪集團會對其與家人不利，
    於97年2 月17日凌晨0 時11分、0 時38分、0 時40分，分別
    匯款新臺幣（下同）20,000元、100,000 元、30,000元，總
    計為150,000 元至丙○○上開帳戶內，且旋遭該犯罪集團成
    年成員提領一空。（二）於97年2 月16日晚間10時許，該犯
    罪集團女性成年成員與丁○○在網路聊天時，自稱其綽號為
    「依依」，且表示要與丁○○援交，丁○○抵達約定現場時
    ，該犯罪集團女性成年成員復以電話告知丁○○要先確認身
    分，丁○○察覺有異，欲取消援交約定時，另一名男性犯罪
    集團成年成員即基於恐嚇取財之犯意，以電話告知丁○○：
    「我是竹聯幫的老大，你要拿錢出來解決這件事情，我知道
    你全家的資料。」，並告知丁○○其家人的相關資料和住址
    ，致丁○○心生畏懼，於97年2 月17日某時，及97年2 月18
    日下午4 時35分、4 時47分、4 時49分、4 時52分、4 時54
    分，均匯款20,000元至丙○○上開帳戶內，總計匯款12萬元
    ，且該款項旋遭該犯罪集團成年成員提領一空。（三）於97
    年2 月18日晚間11時許，該犯罪集團女性成年成員與位在臺
    北市士林區○○○路74巷3 弄2 號2 樓之乙○○於網路上聊
    天時，該犯罪集團女性成年成員自稱綽號為「依依」，且表
    示要與乙○○援交，乙○○依約抵達臺北市○○路新光三越
    百貨公司門口時，該犯罪集團女性成年成員即以電話告知乙○○要先至提款機前操作確認身分，致乙○○陷於錯誤，依
    該犯罪集團女性成年成員指示，於97年2 月19日凌晨1 時7
    分、1 時55分、2 時17分，分別匯款30,000元、36,000元、
    24,000元，總計為90,000元至丙○○上開帳戶內，且旋遭該
    犯罪集團成年成員提領一空。嗣因甲○○、丁○○、乙○○
    分別報警處理，始循線查悉上情。
二、上開犯罪事實有下列證據可資證明：
（一）被告丙○○於本院之自白，及其於警詢、偵訊之供述。
（二）證人甲○○、乙○○於警詢之證述，證人丁○○於警詢、
      偵查之證述。
（三）被告上開帳戶之開戶資料及往來明細表，證人甲○○提出
      之匯款明細3 紙、證人丁○○提出之匯款明細5 紙及存摺
      明細影本、證人乙○○提出之匯款明細3 紙。
三、核被告所為，係犯刑法第30條第1 項、第346 條第1 項之幫
    助恐嚇取財罪，及同法第30條第1 項、339 條第1 項之幫助
    詐欺取財罪。犯罪集團成年成員所為前揭犯罪事實（一）、
    （二）之犯行，應為恐嚇取財犯行，故被告此部分所犯，應
    為刑法第30條第1 項、第346 條第1 項之幫助恐嚇取財罪，
    檢察官併案意旨書認此兩部分犯罪事實，被告所犯為刑法第
    30條第1 項、339 條第1 項之幫助詐欺取財罪，尚有未洽，
    惟業經檢察官均當庭更正起訴法條為刑法第30條第1 項、第
    346 條第1 項之幫助恐嚇取財罪（參本院卷第69頁），故本
    院無需再變更起訴法條，併此敘明。被告幫助犯罪集團成員
    為上開恐嚇取財、詐欺取財之犯行，應論以幫助犯。又被告
    以一個提供前揭帳戶之存摺、提款卡、密碼的行為，使犯罪
    集團成員前後為2 次恐嚇取財犯行、1 次詐欺取財犯行，為
    想像競合犯，依刑法第55條規定，從一重論以幫助恐嚇取財
    罪處斷。被告有如上開犯罪事實欄所載之前案紀錄，甫於96
    年8 月2 日縮短刑期執行完畢之事實，有臺灣高等法院被告
    前案紀錄表乙份在卷可參，其於徒刑執行完畢後，5 年以內
    故意再犯本件有期徒刑以上之罪，為累犯，依刑法第47條第
    1 項之規定加重其刑。被告幫助犯罪集團成員犯上開恐嚇取
    財罪，依刑法第30條第2 項之規定，按正犯之刑減輕之，並
    依先加後減之例為之。爰審酌被告之素行、犯罪動機、手段
    、造成被害人損害程度，及被告犯罪後坦承犯行等一切情狀
    ，量處如主文所示之刑，並諭知易科罰金之折算標準。
四、依刑事訴訟法第299 條第1 項前段、第273 條之1 第1 項、
    第310 條之2 、第454 條，刑法第30條第1 項、第2 項、第
    339 條第1 項、第346 條第1 項、第55條、第47條第1 項、
    第41條第1 項前段，刑法施行法第1 條之1 ，判決如主文。
五、如不服本判決，得於收受判決書送達之日起10日內，向本院
    提起上訴。
本案經檢察官蔡元仕到庭執行職務。
中    華    民    國    97    年    11    月    21    日
                              臺灣士林地方法院刑事第四庭
                                  法  官  鄭光婷
以上正本證明與原本無異。
如不服本判決，應於收受送達後10日內向本院提出上訴書狀，其
未敘述上訴理由者，應於上訴期間屆滿後20日內向本院補提理由
書狀（均須按他造當事人之人數附繕本）「切勿逕送上級法院」
。
                                  書記官  徐仁豐
中    華    民    國    97    年    11    月    21    日
附錄本件論罪科刑法條：
中華民國刑法第346條第1項：
意圖為自己或第三人不法之所有，以恐嚇使人將本人或第三人之
物交付者，處六月以上五年以下有期徒刑，得併科一千元以下罰
金。


司法院資訊處製作；財團法人民間司法改革基金會備份。
